【裁判字號】    95,訴,370
【裁判日期】    950713
【裁判案由】    違反水土保持法
【裁判全文】
臺灣基隆地方法院刑事判決               95年度訴字第370號
公  訴  人    臺灣基隆地方法院檢察署檢察官
被      告    乙○○
                        1號
上列被告因違反水土保持法案件，經檢察官提起公訴（九十四年
度偵字第九八七號），本院判決如下：
    主  文
乙○○無罪。
    理  由
一、本件公訴意旨詳如起訴書所載（如附件）。
二、按犯罪事實應依證據認定之，無證據不得認定犯罪事實；不
    能證明被告犯罪者，應諭知無罪之判決，刑事訴訟法第一百
    五十四條第二項及第三百零一條第一項，分別定有明文。次
    按認定不利於被告之事實，須依積極證據，苟積極證據不足
    為不利於被告事實之認定時，即應為有利於被告之認定，更
    不必有何有利之證據；又事實之認定，應憑證據，如未能發
    現相當證據，或證據不足以證明，自不能以推測或擬制之方
    法，以為裁判基礎；被告否認犯罪事實所持之辯解，縱屬不
    能成立，仍非有積極證據足以證明其犯罪行為，不能遽為有
    罪之認定。而刑事訴訟法上所謂認定犯罪事實之積極證據，
    係指適合於被告犯罪事實之認定之積極證據而言，雖不以直
    接證據為限，間接證據亦包括在內；然而無論直接或間接證
    據，其為訴訟上之證明，須於通常一般之人均不致有所懷疑
    ，而得確信其為真實之程度者，始得據為有罪之認定，倘其
    證明尚未達到此一程度，而有合理之懷疑存在時，致使無從
    形成有罪之確信，根據「罪證有疑，利於被告」之證據法則
    ，即不得遽為不利被告之認定（最高法院三十年上字第八一
    六號、廿九年上字第三一０五號、卅年上字第一八三一號、
    四十年台上字第八六號及七十六年台上字第四九八六號判例
    意旨參照）。
三、本案公訴意旨略以：被告未經土地所有權人同意，於土地複
    丈成果圖所示編號B1土地修築混凝土路面之基礎、在編號A2
    、A3土地上開挖修築坡壁及舖設混凝土路面，及在A1土地上
    堆放模板及雜物，致生水土流失，以現場會勘及土木技師甲
    ○○之會勘意見，認被告涉犯水土保持法第三十二條第一項
    前段之罪嫌，惟於証據及所犯法條欄下，說明認定土地複丈
    成果圖其中編號A2、A3之土地，原即用來種絲瓜及堆放模板
    ，並已超過十年之追訴權時效，乃不另為不起訴處分等語。
    是本案公訴人起訴部分，應僅係事實欄所載土地複丈成果圖
    所示編號A1、B1部分之土地，先此確認。
四、被告雖自始坦承確有於土地複丈成果圖所示編號B1修築混凝
    土路面之基礎及在A1土地上堆放廢棄之模板及雜物之事實，
    然堅決否認其有竊占或致生公共危險之犯行，並辯稱：B1、
    A2 、A3 原即種絲瓜及放置模板使用，係因颱風來襲坍塌，
    才會舖上水泥，B1是很陡峭之駁崁，原以砂包堆疊，方能於
    其上之A2、A3舖水泥，現場會勘時，係因颱風滲水沖刷，才
    會有証人甲○○所稱之流失土石狀況。另A1土地上堆放模板
    、雜物，係因原堆放模板遭颱風捲散落至崁下各處，應環保
    局要求撿拾暫放等語。
五、經查，本案未見土地複丈成果圖所示編號B1、A1部分土地之
    原來使用狀況証據，而依卷附民國八十七年及九十三年之空
    照圖所示，八十七年之開墾較大，且因九十三年空照圖之解
    析度較差，無法比對，又於現場會勘位置現場上方有樹木覆
    蓋，亦無法自空照圖窺出端倪，並經証人即主管單位基隆市
    政府農林課丁○○、土木技師甲○○到院說明，另証人丙○
    ○○亦証陳：原為前屋主徐雲田工作，嗣被告買受後即為被
    告工作，但五年前即已離去，原該屋周圍及離房子稍遠處均
    有舖水泥，範圍蠻大，較外面地方則是爛泥巴，被告放模板
    之位置很大等情，核與被告所辯使用情形相符，是仍無確切
    証據認編號B1土地係被告新為占用情形。另本案經原陪同會
    勘之土木工技師甲○○到院証陳：有水土流失致生公共危險
    部分僅有下邊坡部分，即土地複丈成果圖所示編號B1突出之
    三角點部分，其餘邊坡因有潑漿保護，水泥路面則有新增混
    凝土面保護，對水土保持均不會有影響。而依卷附現場照片
    所示，下方邊坡確為垂直陡峭，並有沙包露出，再下方有証
    人甲○○所指之長條裸露坡面，植生不及長出部分，然証人
    甲○○亦坦言無法確定係颱風沖刷所致，或施工所致，核與
    被告稱其以沙包堆疊後方能於其上舖設水泥及該裸露坡面非
    其開墾修築，而是未修築部分因颱風沖刷所致等情相符，被
    告所辯應可採信。又竊佔罪尚須主觀上具不法利益之意圖，
    本案被告於編號A1土地上堆放廢棄之模板、雜物，係因颱風
    過境後，應環保局之要求撿拾堆放，核與卷附照片所示被告
    需用之模板均堆放排列整齊，而置於A1土地上則為零亂之雜
    物，則被告稱係撿拾後暫放一節，亦應可採信。此外，本案
    均查無其他任何積極証據，足認被告有竊佔或擅自使用致生
    水土流失之犯行，揆諸前揭說明，乃事証不足，自應為被告
    無罪之諭知。
六、據上論斷，應依刑事訴訟法第三百零一條第一項，判決如主
    文。
本案經檢察官戊○○到庭執行職務
中    華    民    國    95    年    7     月    13    日
                  刑事第五庭審判長法  官  陳志祥
                                  法  官  楊皓清
                                  法  官  陳玉雲
以上正本證明與原本無異。
對於本件判決如有不服，應於收受送達後10日內，向本院提出上
訴書狀，上訴於臺灣高等法院，並按他造當事人之人數附具繕本
。
中    華    民    國    95    年    7     月    14    日
                                  書記官  王毓嫻
附件：
臺灣基隆地方法院檢察署檢察官起訴書
                                       94年度偵字第987號
    被      告  乙○○  男  68歲（民國○○年○月○○日生）
                        住桃園縣大園鄉溪海村下溪洲子26之
                        1號
                        國民身分證統一編號：Ｚ000000000號
上列被告因違反水土保持法案件，已經偵查終結，認應該提起公
訴，茲將犯罪事實及證據並所犯法條分敘如下：
            犯罪事實
一、乙○○明知坐落基隆市○○區○○段外西勢小段15之4 地號
    、101之8地號土地均係經行政院於民國86年7 月31日以台86
    農30824 號函核定，復經臺灣省政府依水土保持法規定於86
    年10月8 日以86府農水字第168867號公告之公有山坡地，因
    於94年間颱風過後，見附件土地複丈成果圖上坐落於基隆市
    暖暖區○○○○段15之4 地號編號A3、B1部分及坐落同小段
    101之8地號編號A2部分面積共計218 平方公尺之土地，經颱
    風侵襲致坡壁土石坍方滑落堆積在該等土地上，竟為圖自己
    使用該等土地堆置物品之不法利益，在未經上開土地所有權
    人同意之情形下，擅自在上開編號B1土地上修築混凝土路面
    之基礎、復在編號A2、A3土地上開挖整地及挖鑿修整該處坡
    壁並舖設混凝土路面後，復在上開編號A2、A3土地上堆置模
    板及在編號A2前方之坐落同地號編號A1面積52平方公尺之土
    地上堆放模板及雜物，致生水土流失。
二、案經基隆市警察局第三分局報告偵辦。
            證據並所犯法條
一、證據:( 一)被告乙○○之自白。(二)卷附之基隆市政府山坡
    地查報取締案件現場勘查紀錄、上開土地謄本、基隆市政府
    94年1 月10日會勘照片、本署於94年10月25日勘驗筆錄及勘
    驗現場照片、隨同會勘之土木技師甲○○之會勘意見。
二、所犯法條：核被告所為，係犯水土保持法第32條第1 項前段
    罪嫌。報告意旨固認被告所為係犯山坡地保育利用條例第34
    條第1項及森林法第51條等罪嫌云云。但按森林法、水土保
    持法及山坡地保育利用條例，就擅自墾殖、占用他人森林或
    山坡地均設有刑罰罰則。惟揆其立法本意均在為保育森林資
    源，維持森林植被自然原貌，維護森林資源永續利用，及確
    保水源涵養和水土保持等目的，其所保護之法益均為自然資
    源林木及水源之永續經營利用殆屬相同，為單一社會法益。
    被告以一個行為雖同時構成森林法及水土保持法及刑法竊佔
    罪等相關刑罰罰則，惟各該條刑罰條文所保護者既為內涵相
    同之單一社會法益，被告並未侵害複數法益，此為法規競合
    現象，其所為自僅構成單純一罪，並應依法規競合吸收關係
    之法理，擇情節較重之水土保持法第32條第1項論處，特此
    敘明。
三、報告意旨固謂: 被告涉有於94年1月10日擅自在基隆市○○
    區○○段外西勢小段15之4地號附件土地複丈成果圖編號D所
    示土地搭建鐵皮屋，在同地號編號C所示土地上置放儲油桶
    、及在同地號編號A3、同小段101之8地號編號A2土地上堆放
    廢棄物等犯嫌云云。訊據被告固坦承使用上開鐵皮屋及堆置
    儲油桶、模板、雜物之情，但辯稱: 上開鐵皮屋係伊在10餘
    年前向徐雲田購買的，該鐵皮屋與周圍舊混凝土路面即附件
    土地複丈成果圖編號C土地之使用均超過10年，前方編號A2
    、A3土地原本係用來種絲瓜及堆放模板，種絲瓜已超過10年
    ，係94年颱風過後，因坍方始新舖設混凝土路面等語。經查
    :
(一)按案件追訴權時效已完成者，應為不起訴處分。上開報告意
    旨所稱之犯罪事實所涉之刑法第320條第2項、山坡地保育條
    例第34條第1項、森林法第51條第1項、水土保持法第32條第
    1項等罪之追訴權時效，依刑法第80條第1項第2款之規定，
    均為10年。
(二)被告係在10餘年前向徐雲田購買上開鐵皮屋一事，業據證人
    丙○○○證述在卷。而經本署到場勘驗結果，上開鐵皮屋前
    方之混凝土路面顏色確有舊、新舖設之別，有勘驗筆錄在卷
    可參。另調閱基隆市○○區○○段外西勢小段15之4、101之
    8地號土地之87年間之航空照片檔案，上開鐵皮屋早在87年
    間即已存在，且該屋前方土地斯時已有開發使用之情形，是
    被告辯稱: 上開鐵皮屋係伊在10餘年前向徐雲田購買的，與
    周圍附件土地複丈成果圖編號C土地之使用均超過10年，前
    方編號A2、A3土地原本係用來種絲瓜及堆放模板，種絲瓜已
    超過10年等語，非無可採。既查無證據足證此部分被告使用
    鐵皮屋及堆置油桶、雜物之舉，係在本件偵查日94年2月23
    日起往前回溯10年內所為，依前揭說明，本應為不起訴處分
    ，但應此部分若成立犯罪，與前揭起訴之犯罪事實，具連續
    犯之裁判上一罪關係，爰不另為不起訴處分，併此敘明。
四、依刑事訴訟法第251條第1項提起公訴。
    此  致
臺灣基隆地方法院
中    華    民    國    95    年    4     月    30    日
                              檢察官  李  秋  梅
本件正本證明與原本無異
中    華    民    國    95    年    5     月    2     日
                              書記官  邱  國  雄
附錄所犯法條：
水土保持法第32條第1項前段
    在公有或私人山坡地或國、公有林區或他人私有林區內未經
    同意擅自墾殖、占用或從事第8條第1項第2款至第5款之開發
    、經營或使用，致生水土流失或毀損水土保持之處理與維護
    設施者，處六個月以上5年以下有期徒刑，得併科新台幣60
    萬元以下罰金。但其情節輕微，顯可憫恕者，得減輕或免除
    其刑。


司法院資訊處製作；財團法人民間司法改革基金會備份。
